臺灣桃園地方法院刑事裁定　　　　　100年度桃聲簡再字第2號
再審聲請人
即受判決人　黃國慶
上列聲請人因竊盜案件，對於本院民國99年5 月31日99年度桃簡
字第1325號刑事簡易判決，聲請再審，本院裁定如下：
    主  文
再審之聲請駁回。
    理  由
一、聲請再審意旨略以：緣聲請人即受判決人黃國慶於民國99年
    5 月18日凌晨3 時許，在桃園縣桃園市○○路1 號前，誤認
    綽號「阿祥」之李益祥為車牌號碼330-CGN 號重型機車之車
    主，遂約定以聲請人所有之舊機車及新臺幣（下同）8000元
    之代價與李益祥交換前揭重型機車，聲請人先交付前款1500
    元予李益祥，嗣於同日中午12時40分許，相約在桃園縣桃園
    市○○路○段與民光東路口，欲前往辦理過戶手續之際即遭
    警察查獲，聲請人始知該重型機車係贓車。聲請人因無法交
    代李益祥確實之年籍資料，只好順應被害人之父所指述之失
    竊情節自白犯罪，而遭致判處竊盜罪刑確定（即本院99年度
    桃簡字第1325號判決）。後聲請人經通緝歸案移送執行時，
    終查悉李益祥之年籍資料，遂向臺灣桃園地方法院檢察署檢
    察官陳報，用以證明竊取上揭重型機車之行為人非聲請人，
    而係李益祥無疑，嗣經臺灣桃園地方法院檢察署檢察官以10
    0 年度偵緝字第132 號為不起訴處分確定，有不起訴處分書
    1 份在卷供參。按犯罪事實應依證據認定之，無證據不得認
    定犯罪事實，此為刑事訴訟法第154 條第2 項所明文。又認
    定不利於被告之事實，須依積極之證據，苟積極之證據不足
    為不利於被告事實之認定，即應為有利於被告之認定。從而
    ，聲請人即受判決人前因竊盜案件，經法院判決確定之案件
    ，現復經裁判變更，爰依刑事訴訟法第420 條第4 款、第42
    7 條、第429 條之規定，為聲請人即受判決人之利益，懇請
    鈞院鑑核相關卷證，准予再審，以為聲請人即受判決人無罪
    之諭知云云。
二、按刑事訴訟法第420 條第1 項第4 款所稱「原判決所憑之通
    常法院或特別法院之裁判已經確定裁判變更者」，係指原判
    決憑據通常法院或特別法院之另一裁判，為認定事實之基礎
    而諭知有罪之判決後，其所憑之該一其他裁判，業經確定裁
    判變更者而言。最高法院86年度臺抗字第394 號判決意旨，
    可為參照。又按法院認為無再審理由者，應以裁定駁回之。
    經前項裁定後，不得更以同一原因聲請再審，刑事訴訟法第
    434 條亦有規定。
三、經查：
（一）本件再審聲請人即受判決人黃國慶前因竊盜案件，經本院
      於99年5 月31日以99年度桃簡字第1325號判決判處有期徒
      刑3 月，並於99年7 月7 日確定等情，有判決書1 份在卷
      可參，是依刑事訴訟法第426 條第1 項規定，本院自屬再
      審之管轄法院，合先敘明。
（二）聲請人指稱原審所認定經判決確定之犯罪事實，嗣經臺灣
      桃園地方法院檢察署檢察官於100 年1 月24日以100 年度
      偵緝字第132 號變更為不起訴處分確定，而認該當於刑事
      訴訟法第420 條第1 項第4 款所規定：「原判決所憑之通
      常法院或特別法院之裁判已經確定裁判變更者」之再審事
      由云云。然細繹原審判決理由，乃依卷證資料綜合審認而
      諭知再審聲請人有罪之判決，綜觀判決全文並無任何參酌
      再審聲請人所據以聲請再審之上揭不起訴處分書作為認定
      犯罪事實依據之情形，有原確定判決影本附卷可憑，是其
      認定事實之基礎並非依憑另一裁判甚明。基此，原確定判
      決既非以上揭不起訴處分書為其憑據，縱該不起訴之結論
      與原確定判決之認定並非一致，亦不生原確定判決所憑通
      常法院之裁判已經確定裁判變更，而得據為聲請再審之合
      法理由。況臺灣桃園地方法院檢察署100 年度偵字第132
      號不起訴處分書，並非法院之裁判，更無上開規定之適用
      餘地。綜上所述，聲請人所述明顯不符不合於刑事訴訟法
      第420 條第1 項第4 款所定情形，難認聲請人所指確屬適
      法之再審理由，是本件聲請人聲請再審之程序，於法自有
      未洽，應予駁回。
四、次按有罪之判決確定後，因發現確實之新證據，足認受有罪
    判決之人應受無罪、免訴、免刑或輕於原判決所認罪名之判
    決者，為受判決人之利益，得聲請再審，刑事訴訟法第420
    條第1 項第6 款亦定有明文。其所謂發現確實之新證據，係
    指該證據於事實審法院判決前業已存在，為法院、當事人所
    不知，不及調查斟酌，至其後始行發現，且就證據本身形式
    觀察，固不以絕對不須經過調查程序為條件，但必須顯然可
    認為足以動搖原有罪之確定判決，而為受判決人無罪、免訴
    、免刑或輕於原判決所認罪名之判決者為限。亦即該新證據
    除須可認為確實具有足以動搖原確定判決，而對受判決人為
    更有利判決之「確實性」外，尚須具備該證據係在事實審法
    院於判決前已存在，因未經發現，不及調查斟酌，或審判時
    未經注意，至其後始行發現之「嶄新性」特質，二者均屬不
    可或缺，倘若未具備上開確實性與嶄新性二種聲請再審新證
    據之特性，即不能據為聲請再審之原因（最高法院28年抗字
    第8 號、33年抗字第70號判例意旨、90年度臺抗字第71號、
    93年度臺抗字第98號裁定意旨參照）。查聲請人早於99年5
    月19日檢察官訊問時先自承：「我在5 月9 日晚上10點40分
    經過南華街看到一部機車上面插著鑰匙，一時心生貪念，就
    騎走。我偷車的目的是代步。」等語，經原審依卷證資料綜
    合審認為有罪判決確定等情，已如前述，並經本院調取原審
    案卷（即99年度壢簡字第1325號卷宗）全卷核閱無誤。後於
    99年8 月14日檢察官再次傳訊時改稱：「‧‧我以為只是單
    純的機車失竊案件，所以說機車是我偷的。事實是該案件我
    為警察查獲前一天的凌晨與綽號阿祥交換機車騎‧‧」；又
    於100 年1 月18日檢察官訊問時陳稱：「我之前騎李的車子
    時因為沒辦法交代是李的真實姓名，所以我交代不出來就認
    了，就被判了三個月確定。」；復於100 年2 月6 日檢察官
    訊問時再稱：「‧‧因為當時想說不這樣講會被收押，騎這
    部車子的人有牽涉到幾個搶奪案子，在阿祥交車給我前他又
    犯幾個案子，所以我覺得沒辦法幫他擔這些罪名。」，此亦
    經本院調取100 年度桃簡字第591 號案卷全卷核閱甚詳。是
    聲請人於檢察官最初發動偵查竊取車牌號碼330-CGN 號重型
    機車之犯罪嫌疑事實時，顯早已明知真正行竊者另有其人乙
    節無疑。換言之，該向有利於聲請人之證據（人證）資料，
    於原審判決前即已存在，然聲請人竟自願承擔是項竊盜犯行
    ，而怠於陳明上開實情於檢察官為適切之處分，亦未適時陳
    報該有利於己之事證供法院參酌以為適當之判決，顯係聲請
    人自己承擔刑事責任之過失。從而，聲請人提出之上揭有利
    於己之事證，非於事實審法院判決前業已存在，為法院、當
    事人所不知，不及調查斟酌之證據，自不得以上開證據為由
    ，聲請再審，附此敘明。
五、據上論斷，應依刑事訴訟法第433條，裁定如主文。
中    華    民    國    100   年    5     月    30    日
                  刑事第五庭  法  官  潘政宏
以上正本證明與原本無異。
如不服本裁定，應於裁定送達後5 日內向本院提出抗告狀。
                              書記官  陳郁惠
中    華    民    國   100    年    6     月    7     日